【裁判字號】    99,聲判,2
【裁判日期】    990308
【裁判案由】    聲請交付審判
【裁判全文】
臺灣屏東地方法院刑事裁定               99年度聲判字第2號
聲  請  人  甲○○
代  理  人  張賜龍律師
被      告  乙○○
上列聲請人因被告所犯偽造有價證券案件，不服臺灣高等法院高
雄分院檢察署檢察長駁回再議之處分（98年度上聲議字第1973號
），聲請交付審判，本院裁定如下：
    主  文
聲請駁回。
    理  由
一、聲請意旨詳如附件聲請交付審判聲請狀所載。
二、按告訴人不服上級法院檢察署檢察長或檢察總長認再議為無
    理由而駁回之處分者，得於接受處分書後10日內委任律師提
    出理由狀，向該管第一審法院聲請交付審判。法院認為交付
    審判之聲請不合法或無理由者，應駁回之，刑事訴訟法第25
    8 條之1 、第258 條之3 第2 項前段分別定有明文。
三、本件聲請人甲○○以被告乙○○涉犯刑法第201 條第1 項之
    偽造有價證券罪，向臺灣屏東地方法院檢察署檢察官提出告
    訴，經該署檢察官以98年度偵字第3121號為不起訴處分後，
    聲請人不服，聲請再議，經臺灣高等法院高雄分院檢察署檢
    察長認再議為無理由，並以98年度上聲議字第1973號駁回其
    再議之聲請等情，業經本院依職權調取前揭偵查卷證核閱無
    訛。本件聲請人雖以附件所載之聲請意旨指摘原不起訴處分
    及駁回再議之處分違誤。惟犯罪事實應依證據認定之，無證
    據不得認定其犯罪事實，刑事訴訟法第154 條定有明文。刑
    事訴訟法上所謂認定犯罪事實之證據，係指足以認定被告確
    有犯罪行為之積極證據而言，如未能發現相當證據或證據不
    足以證明，自不能以推測或擬制之方法，以為裁判基礎；而
    認定不利於被告之證據須依積極證據，苟積極證據不足為不
    利於被告事實之認定，即應為有利被告之認定，更不必有何
    有利之證據，最高法院29年上字第3105號、30年上字第81 6
    號、40年臺上字第86號判例意旨可資參照。又若證據資料在
    經驗科學上或論理法則上尚有對被告就為有利之存疑，而無
    從依其他客觀方法排除此項合理之可疑，即不得以此資料作
    為斷罪之基礎，且刑事訴訟制度受「倘有懷疑，則從被告之
    利益為解釋」、「被告應被推定為無罪」之原則所支配，故
    得為訴訟上之證明者，無論為直接或間接證據，須客觀上於
    一般人均不致有所懷疑而達於確信之程度者，始可據為有罪
    之認定，倘其證明尚未達於「確信」之程度，而有合理可疑
    存在時，即難據以為被告不利認定，換言之，在法律判斷上
    ，即不能為被告有罪之認定。
四、本件被告於警詢、偵查中均堅詞否認有何聲請人所指述之犯
    行，並辯稱：李玫慧（即告訴人之妻）於91年5 月15日時即
    以聲請人之名義已標走該次會款，嗣後李玫慧再欲標下91年
    6 月15日之互助會，但會首王筱梅認為聲請人與李玫慧二人
    於其互助會開始之初即連續標走會款，風險過大，遂不予同
    意，李玫慧轉而要求以伊之名標會，伊念及李玫慧需錢孔急
    ，遂要求李玫慧須以聲請人之之名義簽發30張本票（下稱系
    爭本票）予伊，伊並於91年6 月12日在李玫慧在高雄市○○
    路開設之美容店交付系爭本票予伊等語（見警卷第4 頁背面
    、偵字第3121號卷【下稱偵卷】第84頁）。是本件被告是否
    涉犯刑法第201 條第1 項之偽造有價證券罪，其關鍵爭議毋
    寧為被告所持之系爭本票是否為李玫慧所交付。經查：
（一）證人邱麗妃於偵查中到庭陳稱：伊因孫志鴻律師衝庭，所
      以請伊去開庭，孫志鴻律師跟伊說，本票是聲請人方面開
      出去的，原因是被告借聲請人名義去跟會，後來有標到，
      所以要用聲請人之名義開票等語（見偵卷第69頁）；證人
      孫志鴻於偵查中亦到庭具結證稱：邱律師說的應該是對的
      ，伊之資訊都是聲請人告訴我的等語（見偵卷第79頁）。
      觀諸上開證人之供述，雖就互助會由何人得標之情與被告
      所辯有所出入外，渠等供述相同點均為係爭本票為聲請人
      所簽發後，與被告前開所辯大致相符；又證人二人均為執
      業律師，且與被告亦無怨隙，衡情應無甘冒偽證罪之重責
      ，是渠等所述，應可採信，益徵被告前開所辯，應非子虛
      。
（二）另參以聲請人既主動提起確認本票債權不存在之訴，其事
      先必以就本票是否為其所簽發及相關事實與訴訟代理人孫
      志鴻律師、複代理人邱麗妃律師詳加討論，俾由其本於法
      律專業，為其當事人在法庭上攻擊防禦。聲請人之複代理
      人邱麗妃律師於民事訴訟上既以自認系爭本票之真實性，
      復為訴訟代理人肯認，已如前述，是被告所辯並非全然不
      可採信；復證人李玫慧固於偵查中到庭具結證稱：伊沒有
      交付系爭本票給被告，亦未加入王筱梅之互助會云云（見
      偵卷第32頁）。惟證人李玫慧為聲請人之妻，為迴護聲請
      人而多有隱瞞，極有可能，其證詞是否可信，容有疑義。
（三）系爭本票上所簽之字跡非聲請人所書寫，固有法務部調查
      局94年12月26日調科貳字第0940056253號鑑定通知書在卷
      可參（見本院94年度潮簡字第101 號卷第101 頁），此部
      分之事實應可認定。然遍尋本院94年度潮簡字第101 號判
      決全文，亦無任何蛛絲馬跡可資認定系爭本票非聲請人簽
      發，即可轉而認定系爭本票確為被告未經聲請人之同意所
      簽發。
（四）至聲請人於聲請狀中陳稱：被告接獲本院94年度潮簡字第
      101 號判決並未上訴，顯見被告對判決並無爭執，系爭本
      票確係被告偽造云云。然被告對於上開民事判決未提起上
      訴，原因眾多，絕非僅繫於一端，是聲請人以被告未提起
      上訴，遽行認定被告確有偽造有價證券之犯行，實嫌速斷
      ，自難令本院為不利於被告之認定。
五、綜上所述，本院認原不起訴處分書及聲請再議處分書均已詳
    予調查偵查卷內所存證據，並敘明所憑證據及判斷理由，認
    既無積極證據證明被告涉有聲請人所指訴之行使偽造有價證
    券罪嫌；且原處分所載證據取捨及事實認定之理由，亦無違
    背經驗法則或論理法則之情事。是原檢察官及臺灣高等法院
    高雄分院檢察署檢察長以被告犯罪嫌疑不足，分別予以不起
    訴處分及駁回再議之聲請，於法並無不合。是本件聲請人仍
    執首揭陳詞，向本院聲請交付審判為無理由，應予駁回。
六、據上論斷，應依刑事訴訟法第258 條之3 第2 項前段，裁定
    如主文。
中    華    民    國    99    年    3     月    8    日
                  刑事第一庭    審判長法  官  潘正屏
                                      法  官  涂裕洪
                                      法  官  羅森德
以上正本證明與原本無異。
本件不得抗告。
中    華    民    國    99    年    3     月    8    日
                                書記官  盧姝伶

司法院資訊處製作；財團法人民間司法改革基金會備份。
